臺灣臺南地方法院民事判決　八十九年訴字第二○八號
　　原　　　告　庚○○○
　　　　　　　　己○○
　　　　　　　　戊○○
　　　　　　　　丙○○
　　　　　　　　甲○○
　　　　　　　　乙○○
　　訴訟代理人　丁○○
　　被　　　告　辛○○○
右當事人間，請求損害賠償事件，本判決如左：
    主    文
被告應給付原告庚○○○新台幣拾貳萬玖仟捌佰元，給付原告己○○新台幣陸拾
萬仟陸佰元，給付原告戊○○新台幣柒拾貳萬捌仟柒佰元，給付原告丙○○新台幣
拾萬零仟捌佰元，給付原告甲○○新台幣壹拾伍萬壹仟玖佰元，給付原告乙○○
壹拾伍萬壹仟玖佰元，給付原告丁○○新台幣伍拾萬零玖仟肆佰元，並均自民國八十
九年一月二十五日起至清償日止，按週年利率百分之五計算之利息。
原告其餘之訴均駁回。
訴訟費用，由被告負擔百分之八十五；餘由原告負擔。
本判決原告勝訴部分，於原告庚○○○以新台幣壹拾萬零玖仟玖佰元，原告己○○以
新台幣貳拾壹萬壹仟貳佰元，原告戊○○以新台幣貳拾肆萬貳仟玖佰元，原告丙○○
以新台幣壹拾萬零壹仟貳佰元，原告甲○○以新台幣伍萬零陸佰元，原告乙○○以新
台幣伍萬零陸佰元，原告丁○○以新台幣壹拾陸萬玖仟捌佰元供擔保後，得假執行。
原告其餘假執行之聲請均駁回。
    事    實
甲、原告方面：
一、聲明：求為判決被告應給付原告庚○○○新台幣（下同）三十七萬元；給付原告
    己○○七十五萬元；給付原告丁○○六十萬元；給付原告戊○○八十七萬元；給
    付原告丙○○三十四萬元；給付原告甲○○十八萬元；給付原告乙○○十八萬元
    ，及均自起訴狀繕本送達之翌日起至清償日止，按年息百分之五計算之利息。請
    准供擔保為假執行。
二、陳述：
　（一）被告辛○○○自任為會首，分別於八十六年六月十日、八十六年十一月二十
　　　　日、八十七年三月五日，分別招組每會分別為新台幣一萬元之互助會各一組
        ，並邀集原告等參加。詎料被告辛○○○意圖為自己不法之所有，先後多次
        冒用會員之名義偽造標單以冒標方式詐得會款花用，使原告等人計受有新台
        幣三百二十九萬元會金之損失（詳后附表(一)、(二)所示）。案經檢察官起訴，
        由台灣高等法院台南分院判處被告有期徒刑二年六月在案。
  （二）按「因故意或過失不法侵害他人之權利者，負損害賠償責任。」民法第一百
        八十四條定有明文。被告施用詐術，使原告等陷於錯誤之詐欺犯行，自屬侵
        權行為，原告等因而所受損害，爰依上開法律規定提起本訴。
三、證據：提出會單三紙、計算書七份、台灣高等法院台南分院八十九年度上訴字第
    二一四號刑事判決一份為證。
乙、被告方面：
    被告未於最後言詞辯論期日到場，據其前提出之聲明、陳述如后：
一、聲明：求為判決駁回原告之訴。
二、陳述：刑事部分引用刑事庭所為之陳述，而刑事部分已經上訴最高法院，原告主
    張之金額有誤，且伊也無力清償。
丙、本院依職權調閱台灣高等法院台南分院八十九年上訴字第二一四號刑事卷歷審卷
    。
    理    由
一、本件被告未於言詞辯論期日到場，核無民事訴訟法第三百八十六條所列各款情形
    ，爰依原告之聲請，由其一造辯論而為判決。
二、本件原告主張：被告辛○○○自任為會首，分別於八十六年六月十日、八十六年
    十一月二十日、八十七年三月五日，召集互助會，每會分別為一萬元，並邀集原
    告等參加。詎料被告辛○○○意圖為自己不法之所有，先後多次冒用會員之名義
    偽造標單以冒標方式詐得會款花用，使原告等人計受有三百二十九萬元會金之損
    失（詳后附表(一)、(二)所示）。案經檢察官起訴，由台灣高等法院台南分院判處被
    告有期徒刑二年六月在案。爰本於侵權行為之法律關係，請求被告賠償其各如附
    表所示之金額等語。被告則以：伊未詐騙，刑事部分已上訴最高法院，尚未確定
    ，原告主張之金額有誤，且伊也無力清償等語，資為抗辯。
三、原告主張：被告於八十六年六月十日、八十六年十一月二十日、八十七年三月五
    日起，在台南縣東山鄉東正村四鄰二二之四號住處，自任會首召集每月每會一萬
    元之民間互助會，會員連會首共計二十六人，第一會由會員將一萬元交予會首辛○○○，第二會開始，則以內標之方式，由會員將其欲出之標金寫於標單上，並
    寫上會員姓名，以出價最高者得標，以上三會分別於每月十日、二十日及五日在
    台南縣東山鄉東正村二十二鄰一五九號開標，由辛○○○主持開標事宜。詎辛○○○自八十七年二月二十日，連續於如附表所示時間，在上址分別藉詞於丙○○
    等如附表一所示之十名會員欲參與競標委由其代為填寫標單，而冒名偽填附表一
    所示之十名會員標單競標利息十餘次，皆於得標後，使不知情之原告等活會會員
    不察而如數繳付會款，繳納會款金額各如附表(三)所示等事實，業據原告提出會單
    三紙、計算書七份、台灣高等法院台南分院八十九年度上訴字第二一四號刑事判
    決一份為證，並經本院調閱台灣高等法院台南分院八十九年度上訴字第二一四號
    刑事卷宗，查核無誤，被告對於原告主張之事實，除否認原告所指冒標金額及原
    告繳納金額有所爭執外，其餘部分業據被告自認在卷，自堪信為真實。
四、按「因故意或過失不法侵害他人之權利者，負損害賠償責任。」，民法第一百八
    十四條。次按民法第二百十三條第二項所謂因回復原狀而應給付金錢者，例如侵
    害者為金錢，則應返還金錢（最高法院八十一年台上字一二五七號判決要旨參照
    ）。本件被告以冒標之手段向原告等詐騙金錢，已如前述，原告本於民法第一百
    八十四條規定請求被告賠償損害，自屬有據。
五、次按當事人主張有利於己之事實者，應負舉證責任，民事訴訟法第二百七十七條
    定有明文；再按「負損害賠償責任者，除法律另有規定或契約另有訂定外，應回
    復他方損害發生前之原狀」，民法第二百一十三條定有明文。原告主張其等受騙
    交付被告之金額如附表(三)所示，業據提出被告所不爭執之會單為證，經核相符，
    被告雖抗辯：原告主張之金額有誤云云，惟未舉證以實其說，難以憑採。惟原告
    等係本於侵權行為之法律關係請求被告賠償，而受騙之金額僅如附表(三)所示，則
    揆諸前揭說明，原告得向被告請求賠償之金額應如附表(三)所示。
六、從而，原告等本於侵權行為之法律關係，請求被告賠償如附表(三)所示之金額，即
    被告應給付原告庚○○○三十二萬九千八百元，給付原告己○○六十三萬三千六
    百元，給付原告戊○○七十二萬八千七百元，給付原告丙○○三十萬零三千八百
    元，給付原告甲○○一十五萬一千九百元，給付原告乙○○一十五萬一千九百元
    ，給付原告丁○○五十萬零九千四百元，並均自起訴狀繕本送達翌日即八十九年
    一月二十五日起至清償日止，按週年利率百分之五計算之利息，即有理由，應予
    准許。逾此部分之請求，則屬無據，應予駁回。
七、原告陳明願供擔保，聲請宣告假執行，經核其勝訴部份，合於法律之規定，爰酌
    定相當之擔保金額宣告之；其餘假執行之聲請，因訴之駁回而失所依附，不予准
    許。
八、結論：本件原告之訴，為一部有理由，一部無理由，並依民事訴訟法第七十九條
    但書、第三百九十條第二項，判決如主文。
中　　　華　　　民　　　國　　九十一　　年　　　五　　　月　　　九　　　日
                                臺灣臺南地法院民事第三庭
~B法　　　官　李杭倫
右為正本，係照原本作成。
如對本判決上訴，須於判決送達後廿日內向本院提出上訴狀
中　　　華　　　民　　　國　　九十一　　年　　　五　　　月　　　九　　　日
~B法院書記官　陳怡吟
~F0
~T40
附表(三)
┌────┬───────────────────────────────┐
│姓　　名│ 金　　                額（單位：新台幣）                     │
├────┼────────┬─────────┬──────┬─────┤
│        │ 86.06.10起會   │ 86.11.20起會     │87.03.05起會│合　　　計│
├────┼────────┼─────────┼──────┼─────┤
│庚○○○│ 205600元　     │                  │124200元    │329800元  │
├────┼────────┼─────────┼──────┼─────┤
│己○○  │ 205600元       │ 303800元         │124200元    │633600元  │
├────┼────────┼─────────┼──────┼─────┤
│戊○○  │ 205400元       │ 150700元         │372600元    │728700元  │
├────┼────────┼─────────┼──────┼─────┤
│丙○○  │ 303800元       │                  │            │303800元  │
├────┼────────┼─────────┼──────┼─────┤
│甲○○  │ 151900元       │                  │            │151900元  │
├────┼────────┼─────────┼──────┼─────┤
│乙○○  │ 151900元       │                  │            │151900元  │
├────┼────────┼─────────┼──────┼─────┤
│丁○○　│ 205600元       │ 303800元         │            │509400元  │
└────┴────────┴─────────┴──────┴─────┘
